臺灣板橋地方法院刑事判決　　　　　　　　　　　　九十一年度易字第二二一二號
　　公　訴　人　臺灣板橋地方法院檢察署檢察官
　　被　　　告　丙○○　男　三.
　　選任辯護人　王子瑜律師
右列被告因竊盜案件，經檢察官提起公訴（九十一年度偵字第四六二八號），本院判
決如左：
    主  文
丙○○無罪。
    理  由
一、公訴意旨略以：被告丙○○意圖為自己不法之所有，基於概括之犯意，於民國九
    十年某日，侵入台北縣新莊市○○路五十一號友人甲○○住處（侵入住宅部分未
    據告訴），竊取甲○○所有外套五件；復於九十年十一月十日中午十二時許，持
    客觀上可為兇器使用之螺絲起子乙把，破壞台北縣新莊市○○路五一四巷一○六
    弄一○五號四樓友人乙○○住處大門門鎖（毀損部分未據告訴），侵入該處（侵
    入住宅部分未據告訴），竊取音響乙台、ＰＳ遊樂器乙台；嗣於九十一年二月二
    十六日警方持搜索票至台北縣永和市○○路（起訴書誤載為中正路）二九五巷十
    號四樓一樓丙○○現住處搜索時，當場起獲被告丙○○行竊所得之外套五件、音
    響乙台、ＰＳ遊樂器乙台。因認被告丙○○涉犯刑法第三百二十一條第一項第二
    款、三款加重竊盜罪嫌等語。
二、按犯罪事實，應依證據認定之，無證據不得推定其犯罪事實。又不能證明被告犯
    罪者，應諭知無罪之判決，刑事訴訟法第一百五十四條、第三百零一條第一項分
    別定有明文。又按事實之認定，應憑證據，如未能發現相當證據，或證據不足以
    證明，自不能以推測或擬制之方法，以為裁判基礎；又認定不利於被告之事實，
    須依積極證據，苟積極證據不足為不利於被告事實之認定時，即應為有利於被告
    之認定，更不必有何有利之證據，最高法院四十年台上字第八六號、三十年上字
    第八一六號著有判例可稽。再按告訴人之告訴，係以使被告受刑事訴追為目的，
    是其陳述是否與事實相符，仍應調查其他證據，以資審認。告訴人之指訴，須無
    瑕疵可指，且就其他方面調查，又與事實相符，始足採為認定犯罪事實之憑證。
    苟積極證據不足證明犯罪事實，被告之抗辯或反證縱屬虛偽，仍不能以資為積極
    證據應予採信之理由，而應為被告有利之認定（最高法院五十二年度台上字第一
    三００號、七十年台上字第三八一號、三十年上字第四八二、八一六號判例參照
    ）。
三、本件公訴人認被告丙○○涉犯加重竊盜犯行，無非係以：(一)、告訴人甲○○於警
    詢暨偵查中之指訴，及告訴人乙○○於警詢之指訴；(二)、被告丙○○於警詢及偵
    查中坦承其有持螺絲起子侵入被害人乙○○住處取走音響之事實；(三)、復有贓物
    領據二紙在卷等資為佐證。
四、訊之被告丙○○固坦承有於右揭時間、地點取走乙○○所有之床頭音響，惟堅決
    否認有何竊盜犯行，辯稱：五件外套係甲○○朋友綽號「幹牛」之男子拿到伊住
    處借伊穿；ＰＳ遊樂器是乙○○借予伊；伊與乙○○係朋友，因乙○○欠錢不還
    又避不見面，所以想用此方法逼其出面還錢，即將音響還他等語。經查：
(一)、訊之告訴人甲○○先係於警訊時陳稱：「因我要舉發一件專門竊盜及販賣、吸食
    毒品之人丙○○」、「我與丙○○係朋友關係，我不想見他再錯下去了，之前大
    約在半年前（註：約九十年八月間）有一次我在丙○○的住所睡覺”永和市○○
    路○段二九五巷十號”不慎將自宅家中鑰匙遺留在丙○○的住所中，隨即隔天家
    中即遭到不明人士侵入家中竊取衣物、信用卡等財物，本來我還半信半疑認為是
    丙○○所做的，可是後來有一次再去丙○○家中竟發現我所遭竊之衣物、皮帶等
    財物」等語（詳參九十一年二月二十六日警訊筆錄），惟其嗣於偵查中則係稱：
    伊係在九十年三月中旬左右一次丟了五件外套，警方持搜索票到被告家搜索到五
    件外套，並不是伊放在被告家中，亦未出借予被告，而是直到警方搜索後才知道
    等情，復於本院訊問時陳述：「因為當時我認為音響在被告家，聲請搜索後發現
    也有我的外套」等語，則告訴人甲○○對於其所遺失之五件外套究係於九十年八
    月間抑或是九十年三月中旬，前後供述並不一致；且告訴人甲○○究竟係在警方
    搜索後始發現其五件外套在被告家中，抑或是在搜索前即已自行在被告家中發現
    其外套乙節，亦互相矛盾，實啟人疑竇。又告訴人甲○○既聲稱其家中遭不明人
    士侵入竊取衣物、信用卡等財物，何以當時未曾立即報警處理？此係與常理有違
    ，是告訴人甲○○前揭證述仍有諸多疑義非無瑕疵；而經警方於九十一年二月二
    十六日持搜索票至被告家中搜索結果，除扣得告訴人甲○○所有之五件外套外，
    並未查扣有何證人甲○○之信用卡等其他財物，倘被告侵入告訴人甲○○家中行
    竊，何以僅竊取五件外套？參以告訴人甲○○自承：與被告原係朋友關係，亦曾
    在被告住所睡覺，又其確有綽號「幹牛」之友人等情，足徵告訴人甲○○與被告
    之前過從甚密，又經本院諭知告訴人甲○○攜帶由其保管中之五件外套到庭勘驗
    ，告訴人甲○○僅攜帶四件外套到院，而陳稱另一件外套在被告之妻舅家中，足
    徵告訴人甲○○確有將其外套出借予他人，則被告辯稱查獲外套係由「幹牛」之
    人拿至伊家中，亦非無可能。從而，被告家中雖有告訴人甲○○所有之五件外套
    ，然尚有上開合理懷疑而未達於確信之程度，無法遽以告訴人甲○○之指訴做為
    對被告不利之認定。
(二)、訊之告訴人甲○○於警訊時尚證述：「丙○○還涉及多件住宅竊盜案，大部份都
    是趁被害人不在家之際，持自製之鑰匙進入後竊取現金、家電等財物，得手後財
    物除了變賣花用之外，就留在永和市○○路○段二九五巷十號家中，還有一次丙○○和我朋友乙○○感情不好發生爭吵，丙○○事後就到乙○○家中竊取乙○○
    之音響、ｐｓ電視遊樂器，並要我轉告乙○○說『音響、ｐｓ電視遊樂器就是我
    丙○○竊取的，叫乙○○不要太囂張叫他來找我，我要讓他知道得罪我的下場．
    ．等云云』」等語，而於偵查中則改稱：被告只說音響他搬走要我轉告乙○○，
    遊樂器則是借的，伊在警訊所述有誤等情（詳參九十一年三月二十六日偵訊筆錄
    ），復於本院審理中陳稱：「（如何知道乙○○的音響在被告家裡？）因為被告
    之前打手機告訴我的，被告在電話中要我轉告乙○○，說音響是他和他太太一起
    去搬的，時間太久，已經記不太清楚了，大概是要我轉告說要乙○○打電話給被
    告，被告當時只有在電話中和我說音響的事情，沒有告訴我遊樂器的事」、「（
    問：被告有無告訴你為何要搬乙○○的音響？）他要乙○○出面」等語（參照本
    院九十一年十一月七日訊問筆錄），綜合上開各節證詞，足認被告確有請告訴人
    甲○○轉告乙○○音響已由伊取走乙事無訛。又據告訴人乙○○於本院訊問時陳
    稱：伊只發現音響遊樂器失竊，沒有發現有其它現金或電視等物失竊等語。然衡
    情倘行竊者大費周章破壞其住處大門進入行竊，何以未取走其他貴重財物，而僅
    取走音響、遊樂器之理？又倘若被告欲進入乙○○住所行竊財物，應不會希望遭
    他人發現且避之唯恐不及，焉會於取走音響時還立即主動打電話予告訴人甲○○
    ，請其轉告失主乙○○之理？再者，告訴人乙○○發現其住處遭人以鈍器破壞喇
    叭鎖進入行竊後，何以未報警處理？參以被告陳稱乙○○積欠伊老婆新台幣一萬
    元等情，核與告訴人乙○○於本院訊問時證述情節相符，足認被告供述取走音響
    時並無取得所有之意圖，而祇是要逼乙○○出面等情堪信為真實。按刑法上之竊
    盜罪，須意圖為自己或第三人不法之所有，而取他人所有物，為其成立要件。被
    告取走音響時，既欠缺為自己所有之意思要件，縱其結果不免有民事上之侵權責
    任，要難認為構成刑法上之竊盜罪。至於被告辯稱：ｐｓ遊樂器係向告訴人乙○○借得乙節，業經告訴人甲○○於偵查中證述屬實，再參以告訴人乙○○亦坦稱
    被告係認識的朋友，衡情朋友間借用遊樂器以供娛樂係屬可能，而告訴人乙○○
    與被告既有債務糾紛，是其陳述是否與事實相符，則非無疑義。再參諸告訴人乙○○於本院訊問時係聲稱：「音響跟遊樂器應該是同一天被拿走的。一開始我不
    認是丙○○拿走的，我以是遭小偷，直到甲○○說在丙○○家裡一樓的客廳看到
    音響我才知道是他拿走的，時間是失竊後四、五個月。遊樂器大約也是在那個時
    候不見的」等語，然而告訴人甲○○卻已證述稱其早於被告取走音響時即已接獲
    被告主動電話通知，則自非告訴人甲○○於事後自行發現，是告訴人乙○○所述
    與告訴人甲○○之證述並不一致，是否屬實，非無疑問；而其既已經由甲○○之
    轉告而知悉音響係遭其朋友丙○○取走，何以仍遲不出面瞭解取回自己所有物？
    顯見被告陳述係告訴人乙○○避不見面，乃信而有徵。告訴人乙○○指訴尚有上
    開合理懷疑，亦無從引此有瑕疵之指訴為對被告不利之認定。此外，復查無其他
    積極證據足以證明被告有竊盜之主觀犯意，應為無罪之諭知。
據上論斷，應依刑事訴訟法第三百零一條第一項，判決如主文。
本案經檢察官楊雅清到庭執行職務。
中      華      民      國      九十一      年    十二    月    十七    日
                              臺灣板橋地方法院刑事第六庭
                                      法  官  林淑婷
右正本證明與原本無異
如不服本判決應於送達後十日內向本院提出上訴狀
                                      書記官  廖貞音
中      華      民      國      九十一      年    十二    月    十七    日
